行　政　法　院　判　決　　　　　　　　　　　　　　八十七年度判字第六七五號
　　原　　　告　甲○○○○○○.
　　被　　　告　勞工保險局
右當事人間因勞保事件，原告不服行政院中華民國八十六年十月二十四日台八十六訴
字第四一○○三號再訴願決定，提起行政訴訟。本院判決如左︰
　　主  文
原告之訴駁回。
　　事  實
緣原告於民國八十五年三月二日以雇主非強制投保行業為由，向台閩地區勞工保險局
（八十五年七月一日改制為勞工保險局，以下簡稱被告）申報該診所負責人劉照堂退
保。被告以劉君係原告之負責人，既實際從事工作，並於八十一年二月二十七日由該
診所申報加保，其以「雇主非強制投保行業」為由申報退保，不符勞工保險條例第八
條第一項第三款及第二項規定，乃以八十五年三月十一日八五勞承字第一○○三一五
四號函否准所請。原告不服，向勞工保險監理委員會（以下簡稱監理會）申請審議，
經該會以八十五年十月八日勞監審字第三九二號審定書駁回其申請。原告仍不服，
提起訴願、再訴願，遞遭決定駁回，遂提起行政訴訟。茲摘兩造訴辯意旨如次：
原告起訴意旨略謂︰一、按勞工保險條例（下稱勞保條例）第八條第一項第三款、第
二項因規定實際從事勞動之雇主於參加勞保後不得中途退保，惟查，「雇主」之意義
為何﹖勞保條例並無明文規定，自有進一步探求之必要，而此勞委會對此明白解釋，
「雇主」一語，應指「公司法人」而言，據此，若屬非法人之雇主有無勞保條例第八
條第一項第三款之用，自甚彰明。本件原告並非公司法人，是被告所為之處分，於法
自有違誤。二、依勞保條例第一條開宗明意，勞保條例保護之對象為勞工，本件原告
所申請退保者，一為診所之負責人，並非「法人雇主」亦非受僱之員工，另一為眷屬
劉陳彩秀，其非雇主身分亦非屬員工身分，是其與勞保條例所欲保障之對象顯有不同
，而按勞保為社會保險之一，其與營業（商業）保險最大之區別，首在被保險人身分
之限制，申言之，社會保險不但其被保險人限於自然人，且非特定身份之人，不得加
入，是本件原告就前揭二人申請退保，乃符合勞保條例立法目的與精神，導正法律適
用之合法與正當，若依原訴願、再訴願機關之見解，不啻漠法律之立法目的及精神
。三、勞保條例第一條規定：「為保障勞工生活促進社會安全，制定本條例。本條例
未規定，適用其他之法律」，而對於勞工退出勞保之規定，散見於勞保條例與相關施
行細則之規定中，惟對於勞保條例中第八條第一項第三款，實際從事勞動之雇主，如
何投保﹖如何退保，自應求之於雙方所簽訂之契約書內容為斷，而查依造雙方於民國
七十五年三月二十日所簽訂「自願投保單位專用員工參加勞工保險契約書」其開宗明
義即說明依內政部核定之各業「員工」為「投保對象」持承保乙方（即原告）僱用之
「員工」且於約定書乙項被保險人部分第(四)項：「．．．必須為原單位正式僱用之「
專任員工」．．．」準此，依雙方所簽訂之契約書，被保險之資格即明白清楚約定「
必須為原單位正式僱用之專任員工」為限，換言之，若非屬原單位所屬正式僱用之員
工，即無依該合約書加入勞保適用之餘地，則原告依合約書之內容及精神將非「原單
位正式僱用之員工」予以退出勞保適用之外，何誤之有﹖四、綜上所陳，本件原處分
及訴願、再訴願決定於法顯有違誤，為此狀祈鑒核，賜依法判決，將再訴願決定、訴
願決定及原處分均予撤銷用保權益等語
被告答辯意旨略謂︰本案劉照堂係原告之負責人，其仍實際從事工作且已於八十一年
二月二十七日由該診所申報加保，該診所八十五年三月二日以「雇主非強制投保行業
」為由申報其退保，因與勞保條例第八條第一項第三款及第二項規定不符，被告乃否
准其退保之申請，並無違誤。綜上所述，原告陳訴各點顯無理由，請依法予以駁回等
語。
    理  由
按實際從事勞動之雇主，得準用勞工保險條例之規定參加勞工保險。前項雇主參加保
險後非依勞工保險條例規定，不得中途退保。為勞工保險條例第八條第一項第三款及
第二項所規定。查劉照堂係原告之負責人，於八十一年二月二十七日由該診所申報加
保，除已不再實際從事工作或非負責人外，即不得中途退保，本件被告以原告仍實際
從事工作，其以「雇主非強制投保行業」、「非實際從事勞動雇主」為由，申報退保
，於法不合，乃否准所請，揆諸首揭規定，並無不合。原告不服，循序提起行政訴訟
，而為如前揭事實欄所載之主張。惟查該條例第八條第一項第三款所謂實際從事勞動
之「雇主」，並非指「公司法人」。蓋公司法人，若為雇主，因公司法人並非自然人
，自不得為勞工保險之被保險人，原告此項主張，顯有誤解。次查強制勞工保險之被
保險人，該條例第六條固有特別規定；惟依同條例第八條第一項各款之規定，係屬自
願參加勞工保險之被保險人。原告之負責人劉照堂，既係實際從事診所之工作之人，
並於八十一年二月二十七日自願由該診所申報加保，則依同條第二項之挸定，其於參
加保險後，非依該條例規定，不得中途退保。原告既無該條例所規定之退保事由，而
申請退保，自與規定不合。至於原告提出之自願投保單位專用員工參加勞工保險約定
書第四條所謂：「乙方（即投保單位）向甲方（即勞工保險局）申請參加保險之員工
，必須為原單位正式僱用之專任員工．．．」，係指投保單位（即如原告）正式僱用
之專任員工而言。原告之負責人係以雇主之身分，依該條例第八條第一項第三款之規
定，由原告申請加保，自不適用上開約定。是原告主張其負責人並非原單位正式僱用
之員工，自得退出勞保云云，並無可取。從而，被告否准原告之負責人劉照堂退保及
監理會駁回其審議之申請，均無違誤。一再訴願決定，遞予維持，俱無不合。原告起
訴意旨，難謂有理由，應予駁回。
據上論結，本件原告之訴為無理由，爰依行政訴訟法第二十六條後段，判決如主文。
中    華    民    國     八十七      年      四      月      十七       日
                    行 政 法 院 第 五 庭
                                審 判 長 評  事      葉  振  權
                                         評  事      徐  樹  海
                                         評  事      沈  水  元
                                         評  事      林  清  祥
                                         評  事      劉  鑫  楨
右  正  本  證  明  與  原  本  無  異
                                         法院書記官  陳  佩  玲
中    華    民    國     八十七      年      四      月      十八       日
